臺灣高雄地方法院刑事判決　　　　　　　99年度訴字第1376號
公　訴　人　臺灣高雄地方法院檢察署檢察官
被　　　告　洪立有
選任辯護人　柳聰賢律師
上列被告因毒品危害防制條例案件，經檢察官提起公訴（99年度
偵字第16646、18027、18766、25492 號），本院判決如下：
    主  文
洪有立犯如附表編號1.至5.所示之罪，各處如附表編號1.至5.所
示之刑（含主刑及從刑）。應執行有期徒刑柒年陸月，扣案之第
二級毒品甲基安非他命陸包（驗前淨重分別為參點貳肆伍公克、
參點伍肆壹公克、參點伍肆肆公克、參點伍伍玖公克、參點伍陸
壹公克、參點伍伍捌公克，驗後淨重分別為參點貳參伍公克、參
點伍參壹公克、參點伍參肆公克、參點伍肆玖公克、參點伍伍壹
公克、參點伍肆捌公克）沒收銷燬之；扣案之SAMSUNG  Anycall
廠牌行動電話壹支（不含內置之0000000000號SIM 卡壹張）、愷
他命壹大包（驗前淨重伍拾伍點捌陸公克、驗後淨重伍拾伍點伍
捌公克、純度84% 、驗前純質淨重肆拾陸點玖貳公克）、包裹上
開第二級毒品甲安非他命之包裝塑膠袋陸個、包裹上開第三級毒
品愷他命之包裝塑膠袋壹個，均沒收；未扣案之販賣第二級毒品
所得合計新臺幣壹萬伍仟元均沒收，如全部或一部不能沒收時，
以其財產抵償之。
    事  實
一、洪立有明知甲基安非他命係毒品危害防制條例第2 條第2 項
    第2 款所規定之第二級毒品，依法不得販賣、持有，竟意圖
    營利，基於販賣第二級毒品甲基安非他命之犯意，以其持用
    之0000000000號行動電話門號（該門號申請人為和宇寬頻股
    份有限公司，搭配洪立有所有之扣案SAMSUNG Anycall 廠牌
    行動電話使用）作為販賣毒品之聯絡工具，供購毒者撥打接
    洽聯繫交易毒品事宜，而為下列販賣第二級毒品犯行：
  (一)陳國寬於99年3 月1 日20時32分許，以其持用之0000000000
    號行動電話，撥打至洪有立使用之0000000000號行動電話，
    向洪有立表示欲購買第二級毒品甲基安非他命新臺幣（下同
    ）3,000 元，經洪有立允諾後，2 人相約在高雄縣旗山鎮○
    ○路某大榕樹前，由洪立有販賣第二級毒品甲基安非他命1
    包（重量約半錢）予陳國寬，並收取陳國寬交付之價金3,00
    0 元。
  (二)陳國寬於99年3月9日15時16分許，以其持用之0000000000號
    行動電話，撥打至洪有立使用之0000000000號行動電話，向
    洪有立表示欲購買第二級毒品甲基安非他命3,000 元，經洪
    有立允諾後，2 人相約在高雄縣旗山鎮○○路某大榕樹前，
    ，由洪立有販賣第二級毒品甲基安非他命1 包（重量約半錢
    ）予陳國寬，並收取陳國寬交付之價金3,000 元。
  (三)邱國誌於99年3月5日19時41分許，以其持用之0000000000號
    行動電話，撥打至洪有立使用之0000000000號行動電話，向
    洪有立表示欲購買第二級毒品甲基安非他命3,500 元，經洪
    有立允諾後，2 人相約在高雄縣大寮鄉某萊爾富超商前，由
    洪立有販賣第二級毒品甲基安非他命1 包（重量約半錢）予
    邱國誌，並收取邱國誌交付之價金3,500 元。
  (四)邱國誌於99年4月4日21時18分、21時20分、21時26分許，以
    其持用之0000000000號行動電話，接續撥打至洪有立使用之
    0000000000號行動電話，向洪有立表示欲購買第二級毒品甲
    基安非他命5,500元，經洪有立允諾後，2人相約在高雄縣大
    寮鄉某萊爾富超商前，由洪立有販賣第二級毒品甲基安非他
    命1包（重量約1錢）予邱國誌，並收取邱國誌交付之價金5,
    500元。
二、洪立有明知愷他命（Ketamine，俗稱K 他命）業經公告列為
    毒品危害防制條例第2 條第2 項第3 款列管之第三級毒品，
    未經許可，不得非法持有，竟基於持有第三級毒品之意思，
    於98年2 月某日，在高雄市○○路某處，向真實姓名不詳綽
    號「清仔」之成年男子，以3 萬元之代價，購得第三級毒品
    愷他命約100 公克，而持有之。嗣毒品危害防制條例於98年
    5 月20日新增第11條第5 項（持有第三級毒品純質淨重20公
    克以上者，處3 年以下有期徒刑，得併科新臺幣30萬元以下
    罰金）之處罰規定後，洪立有仍繼續持有上開愷他命，至99
    年5 月12日始為警查獲（為警查獲時之愷他命純質淨重如下
    所述）。
三、嗣高雄市政府警察局左營分局警員持本院核發之99年度聲搜
    字第000769號搜索票，於99年5 月12日15時30分，在高雄縣
    鳳林路198 號之網咖查獲洪立有，並當場扣得現金32,200元
    、海洛因1 包、行動電話3 支（分別搭配0000000000、0000
    000000、0000000000號SIM 卡各1 張）、小型電子磅秤1 台
    、空夾鏈袋35個、挑食毒品吸管2 支、白色糖粉1 包；另在
    洪立有使用之車牌號碼5969-MD 號自用小客車內，扣得現金
    14,000元、甲基安非他命1 包（驗前淨重3.245 公克、驗後
    淨重3.235 公克）、海洛因4 包、空鏈袋10包；復於洪立有
    位於高雄縣旗山鎮○○○路307 巷1 弄16號住處，扣得洪立
    有所有之SAMSUNG Anycall 廠牌行動電話1 支（內置000000
    0000號SIM 卡1 張）、現金20萬元、甲基安非他命5 包（驗
    前淨重分別為3.541 公克、3.544 公克、3.559 公克、3.56
    1 公克、3.558 公克，驗後淨重3.531 公克、3.534 公克、
    3.549 公克、3.551 公克、3.548 公克）、電子磅秤1 台、
    愷他命1 大包（驗前淨重55.86 公克、驗後淨重55.58 公克
    、包裝塑膠袋重1.27公克、純度84% 、驗前純質淨重46.92
    公克）、電子磅秤1 台、海洛因4 包、吸管2 支等物。洪立
    有並於偵查及審判中自白上開販賣第二級毒品甲基安非他命
    之犯行。
四、案經高雄市政府警察局左營分局報請臺灣高雄地方法院檢察
    署檢察官偵查起訴。
    理  由
壹、證據能力部分：
一、刑事訴訟法第159 條之1 第2 項規定：「被告以外之人於偵
    查中向檢察官所為之陳述，除顯有不可信之情況者外，得為
    證據。」已揭示被告以外之人於偵查中向檢察官所為之陳述
    ，原則上有證據能力，僅於顯有不可信之情況者，始例外否
    定其得為證據。是被告如未主張並釋明顯有不可信之情況時
    ，檢察官自無須再就無該例外情形為舉證，法院亦無庸在判
    決中為無益之說明。換言之，法院僅在被告主張並釋明有「
    不可信之情況」時，始應就有無該例外情形，為調查、審認
    （最高法院100 年度臺上字第183 號判決意旨參照）。查，
    本件證人陳國寬、邱國誌於檢察官偵查時，已依法具結作證
    ，有訊問筆錄及證人結文在卷可稽，被告及選任辯護人於本
    院並未主張證人陳國寬、邱國誌於偵查中經具結後向檢察官
    所為之陳述，有何「不可信之情況」。準此，證人陳國寬、
    邱國誌於檢察官偵查中依法具結所為之陳述，既無顯不可信
    之情況，自得為證據。
二、按所謂被告以外之人於審判外之陳述，係指被告以外之人就
    其曾經參與或見聞之事實，事後追憶並於審判外為陳述者而
    言。如被告以外之人係被告犯罪之共同正犯、共犯、相對人
    、被害人或其他關係人，而於被告實行犯罪行為時與被告為
    言詞或書面對談，且其對話之本身即係構成被告犯罪行為之
    部分內容者，因非屬其事後就曾經與聞之事實所為之追憶，
    自與審判外之陳述有間，二者不容混淆。又國家基於犯罪偵
    查之目的，對被告或犯罪嫌疑人進行通訊監察，乃係以監控
    與過濾受監察人通訊內容之方式，蒐集對其有關之紀錄，並
    將該紀錄予以查扣，作為認定犯罪與否之證據，屬於刑事訴
    訟上強制處分之一種，而監聽係通訊保障及監察法第13條第
    1 項所定通訊監察方法之一，司法警察機關依法定程序執行
    監聽取得之錄音，係以錄音設備之機械作用，真實保存當時
    通訊之內容，如通訊一方為受監察人，司法警察在監聽中蒐
    集所得之通訊者對話，若其通話本身即係被告進行犯罪中構
    成犯罪事實之部分內容，則依前開說明，自與所謂「審判外
    之陳述」無涉，應不受傳聞法則之規範，當然具有證據能力
    。再按有事實足認被告或犯罪嫌疑人有最輕本刑為3 年以上
    有期徒刑之罪嫌，並危害國家安全或社會秩序情節重大，而
    有相當理由可信其通訊內容與本案有關，且不能或難以其他
    方法蒐集或調查證據者，得發通訊監察書。前項通訊監察書
    ，偵查中由檢察官依司法警察機關聲請或依職權以書面記載
    第11條之事項，並敘明理由、檢附相關文件，聲請該管法院
    核發。又除法律另有規定外，實施刑事訴訟程序之公務員因
    違背法定程序取得之證據，其有無證據能力之認定，應審酌
    人權保障及公共利益之均衡維護，通訊保障及監察法第5 條
    第1 項第1 款、第2 項及刑事訴訟法第158 條之4 分別定有
    明文。本件下列經本院所引用有關被告所使用0000000000號
    電話之監聽錄音，已經本院核准在案，有詳載案由、監察電
    話、對象及時間等之本院99年度聲監字第404 號、99年聲監
    續字第1009號通訊監察書、電話附表等附卷可參（見本院卷
    三第16-18 頁、第25-27 頁），係依法所為之監聽；況審酌
    電話監聽侵害被告權益之種類及輕重、對於被告訴訟上防禦
    不利益之程度、犯罪所生之危害或實害等情形，兼顧人權保
    障及公共利益之均衡維護，亦認本件此部分電話監聽合於比
    例原則，是應認具有證據能力。
三、至司法警察依據監聽錄音結果予以翻譯而製作之監聽譯文，
    屬於文書證據之一種，於被告或訴訟關係人對其譯文之真實
    性發生爭執或有所懷疑時，法院固應依刑事訴訟法第165 條
    之1 第2 項規定，以適當之設備，顯示該監聽錄音帶之聲音
    ，以踐行調查證據之程序，俾確認該錄音聲音是否為通訊者
    本人及其內容與監聽譯文之記載是否相符；或傳喚該通訊者
    ；或依其他法定程序，為證據調查。倘被告或訴訟關係人對
    該通訊監察譯文之真實性並不爭執，即無勘驗辨認其錄音聲
    音之調查必要性，法院於審判期日如已踐行提示監聽譯文供
    當事人辨認或告以要旨，使其表示意見等程序並為辯論者，
    其所為之訴訟程序即無不合（最高法院97年度臺上字第5940
    號判決意旨參見）。查本案檢察官、被告及其辯護人於法院
    審理期間對卷附之通訊監察譯文並未爭執證據能力，即對上
    開通訊監察譯文真實性並不爭執，本院並於審判期日踐行提
    示該通訊監察譯文供當事人辨認或告以要旨，使其表示意見
    ，是本院審酌上開通訊監察譯文作成時之情況，認為適當作
    為證據。
四、按被告以外之人於審判外之言詞或書面陳述，除法律有規定
    者外，不得作為證據，刑事訴訟法第159 條固定有明文。惟
    被告以外之人於審判外之陳述，雖不符同法第159 條之1 至
    之4 規定，而經當事人於審判程序同意作為證據，法院審酌
    該言詞陳述或書面陳述作成時之情況，認為適當者，亦得為
    證據；又當事人、代理人或辯護人於法院調查證據時，知有
    第159 條第1 項不得為證據之情形，而未於言詞辯論終結前
    聲明異議者，視為有前項之同意，同法第159 條之5 亦定有
    明文。其立法意旨在於傳聞證據未經當事人之反對詰問予以
    核實，原則上先予排除，惟若當事人已放棄詰問或未聲明異
    議，基於證據資料愈豐富，愈有助於真實發現之理念，且強
    化言詞辯論原則，法院自可承認該傳聞證據例外擁有證據能
    力。經查：本件判決其餘後述引為證據資料，檢察官及被告
    、辯護人於本院審理中調查證據時，並未加爭執，本院審酌
    各該證據作成時之客觀情況並無不當，並無不宜作為證據之
    情事，則依刑事訴訟法第159 條之5 之規定，認均具有證據
    能力。
五、至於為警搜索查扣甲基安非他命、愷他命、行動電話等物，
    係員警持本院核發之搜索票對被告進行搜索時附帶扣得，有
    搜索票、搜索扣押筆錄、扣押物品目錄表、扣押物品收據等
    件在卷可資佐證，均非供述證據，而公訴人、被告及辯護人
    對於該等物證之證據能力亦均未表示異議，或主張係執法人
    員違法取得，且查無不得作為證據之事由，復與本案待證事
    實具關聯性，依法自得作為證據。
貳、實體部分：
一、被告所犯販賣第二級毒品部分：
  (一)被告上開販賣甲基安非他命之犯罪事實，業據被告於本院延
    長羈押訊問時及本院審理時坦承不諱，核與證人陳國寬、邱
    國誌於偵訊（見99年度偵字第16646 號卷第376-377 頁、第
    441-442 頁）證述之情節均相符合，復有門號0000000000號
    行動電話通訊監察譯文（見99年度偵字第16646 號卷第368-
    371 頁、第433-436 頁）、通訊監察書（見本院卷三第16-1
    8 頁；第25-27 頁）附卷可稽。而稽諸上開通訊監察譯文，
    雖因雙方未明示購買毒品海洛因，無法直接證明被告與上開
    證人等是否有確實完成毒品海洛因之交易，惟衡之甲基安非
    他命因屬第二級毒品，無論持有、施用、販賣，均屬違法行
    為，為治安機關所嚴查，此為眾所週知之事實，毒品交易均
    於隱密下進行，渠等以通訊聯絡亦鮮有明白直接以「毒品」
    、「甲基安非他命」等名稱或相近之用語稱之，都以暗語或
    彼此已有默契之含混語意而為溝通，因此，依上開通訊監察
    譯文，雖未見雙方明言購買毒品之說詞，惟依證人陳國寬、
    邱國誌證述分別有向被告購買毒品甲基安非他命之證詞，且
    被告亦坦認有販賣甲基安非他命予證人陳國寬、邱國誌之情
    事，並參酌被告與證人陳國寬、邱國誌通訊之內容，足徵證
    人陳國寬、邱國誌等證述確有與被告交易毒品甲基安非他命
    之情節尚非憑空虛捏，應堪採信。從而，被告之自白，既有
    如上之證據可加佐證，其自白堪予採信而與事實相符。
  (二)此外，復有高雄市政府警察局搜索扣押筆錄、扣押物品目錄
    表、扣押物照片、蒐證照片等在卷（見警一卷第79-83 頁、
    第85-88 頁、第90頁、警四卷第71頁）及被告所有第二級毒
    品甲基安非他命共6 包（經高雄市立凱旋醫院鑑定結果，均
    含第二級毒品甲基安非他命成份《經鑑定單位拆封實際秤得
    ，驗前淨重分別為3.245 公克、3.541 公克、3.544 公克、
    3.559 公克、3.561 公克、3.558 公克，驗後淨重分別為3.
    235 公克、3.531 公克、3.534 公克、3.549 公克、3.551
    公克、3.548 公克》--見本院卷二第201-202 頁所附之高雄
    市立凱旋醫院99年11月9 日高市凱醫驗字第13646 號濫用藥
    物成品檢驗鑑定書）、SAMSUNG Anycall 廠牌行動電話（內
    置0000000000號SIM 卡1 張）扣案可資佐證。
  (三)按販賣毒品之所謂販賣行為，係行為人基於營利之目的，而
    販入或賣出毒品而言。販賣毒品者，其主觀上須有營利之意
    圖，且客觀上有販賣之行為，即足構成，至於實際上是否已
    經獲利，則非所問。而販賣第二級毒品甲基安非他命既係違
    法行為，當非可公然為之，亦無公定價格，係可任意分裝增
    減份量，且每次買賣之價格、數量，亦隨時依雙方之關係深
    淺、資力、需求量、對行情之認知、來源是否充裕、查緝是
    否嚴緊、購買者被查獲時供述購買對象之可能風險之評估等
    因素，而異其標準，機動調整，非可一概論之。本案雖未扣
    得被告販賣予證人陳國寬、邱國誌之第二級毒品甲基安非他
    命，證人陳國寬、邱國誌亦不知被告販入第二級毒品甲基安
    非他命之成本、交付之數量如何，是販賣之利得，除非經被
    告詳細供出各次所販賣之毒品之進價及售價，且數量俱臻明
    確外，實難察得其交易實情，惟毒品均量微價高，且依一般
    社會通念以觀，販賣行為在通常情形下均係以牟利為其主要
    誘因及目的，販賣者從價差或量差中牟利，方式雖異，然其
    販賣行為在意圖營利則屬同一。從而，舉凡其有償交易，除
    足反證其確另基於某種非圖利本意之關係外，通常尚難因無
    法查悉其販入價額作為是否高價賣出之比較，諉無營利之意
    思，阻卻販賣犯行之追訴。復衡以近年來毒品之濫用，危害
    國民健康與社會安定日益嚴重，治安機關對於販賣或施用毒
    品之犯罪行為，無不嚴加查緝，各傳播媒體對於政府大力掃
    毒之決心亦再三報導，已使毒品不易取得且物稀價昂。被告
    與上開證人間並無特別之親屬情誼，上開證人等均證述分別
    向被告購買第二級毒品甲基安非他命時，有交付對價而均屬
    有償之行為，又被告於行為時為年近30歲之成年人，對於販
    賣毒品之重刑實知之甚詳，如無相當利潤可圖，豈有甘冒遭
    受重刑之風險，而將甲基安非他命以販入價格轉販賣或無償
    轉讓他人之理？是被告販賣第二級毒品甲基安非他命予上開
    證人等，其主觀上顯係基於營利之販賣意圖而為毒品之提供
    行為至明。
  (四)綜上所述，本案事證明確，被告上開各次第二級毒品甲基安
    非他命之犯行均堪予認定，應予依法論科。
二、被告所犯持有第三級毒品罪部分：
    上揭持有第三級毒品愷他命之部分，業據被告於警詢、偵查
    及本院審理時均坦承不諱，且有被告所持有之第三級毒品愷
    他命1 大包扣案可資佐證。又上開扣案物經送請內政部警政
    署刑事警察局鑑定結果為：「(一)驗前毛重57.13 公克，包裝
    塑膠袋重1.27公克。(二)1.取0.28公克鑑定用罄，餘55.58 公
    克。2.檢出第三級毒品愷他命成分。3.純度約84% ，驗前純
    質淨重約46.92 公克。」等情，有該局99年6 月18日刑鑑字
    第0990079942號鑑定書1 紙在卷可按（見本院卷二第204 頁
    ）。是被告在前揭時地所持有之第三級毒品愷他命純質淨重
    逾20公克以上，堪以認定。本件事證明確，被告前開犯行均
    堪認定，應予依法論科。
三、論罪科刑部分：
  (一)按甲基安非他命各係毒品危害防制條例第2  條第2 項第2款
    所定之第二級毒品，不得非法持有或販賣。核被告就事實欄
    一(一)至(四)所示部分所為，均係犯毒品危害防制條例第4 條第
    2 項之販賣第二級毒品罪。被告因販賣第二級毒品而持有各
    該毒品之低度行為，應為其販賣各該毒品之高度行為所吸收
    ，均不另論罪。
  (二)按法規之制定與法規之修正，如有特定生效日之必要者，依
    中央法規標準法第14條或第20條第2 項準用第14條之規定，
    應分別特定其施行日期。法規制定或前次修正基於特殊因素
    所特定之施行日期，並不適用於日後修正或再次修正之條文
    。又法律之制定或修正，若未明定施行日期者，中央法規標
    準法雖未規定應自何時生效，然法律既經制定或修正並經總
    統公布，自應依一般原則，自公布日起算至第3 日發生效力
    （參見司法院98年6 月29日院台廳刑一字第0980014643號函
    ）。又92年7 月9 日修正公布之毒品危害防制條例第36條規
    定：「本條例自公布後6 個月施行」，其立法理由謂：「(一)
    依修正草案第2 條第3 項規定，法務部需會同衛生署成立審
    議委員會每3 個月定期檢討調整毒品之分級及品項，而本次
    新增第4 級毒品，有需要在新法施行前先經該審議會檢討後
    再調整公布，爰預留6 個月緩衝期，以利處理。(二)依本條例
    新修正之規定，有必要再訂定相關子法及修正相關法規，以
    配合本條例之施行，故亦有需要預留適當緩衝期，以利訂頒
    相關子法及相關法規之配合修正」，故該條規定，顯係因應
    該次修正之需，始預留適當之緩衝期，故其後修正條文之施
    行日期尚難援引此一規定而為標準，若未明定施行日期者，
    自應依一般原則，自公布日起算至第3 日發生效力。是以總
    統於98年5 月20日以華總一義字第09800125141 號令修正公
    布毒品危害防制條例第4 、11、11之1 、17、20、25條條文
    ，依上開說明，修正條文應自公布日起第3 日即98年5 月22
    日發生效力。次按未經許可持有手槍，其持有之繼續，為行
    為之繼續，亦即一經持有手槍，罪已成立，但其完結須繼續
    至持有行為終了時為止（最高法院88年第8 次刑事庭會議決
    議參照），亦即持有手槍，為行為之繼續，而非狀態之繼續
    ，故其持有手槍時，該罪雖告成立，但其完結，須繼續至持
    有行為終了時為止，被告持有第三級毒品之行為，亦應依上
    揭法理論處。查，被告自98年2 月間某日持有愷他命後，至
    99年5 月12日始為警查獲乙節，已據被告陳明在卷，並有搜
    索扣押筆錄、扣押物品目錄表可據，則被告持有愷他命之行
    為應至99年5 月12日始為完成。又查98年5 月20日修正公佈
    之毒品危害防制條例增訂第11條第5 項，對於「持有第三級
    毒品純質淨重20公克以上者」之行為新增處罰規定，核被告
    於該條增訂後仍繼續持有愷他命，自應適用增訂之毒品危害
    防制條例第11條第5 項規定處罰。本件被告持有之第三級毒
    品愷他命之純質淨重約為46.92 公克，有如前述，已達毒品
    危害防制條例第11條第5 項所定純質淨重20公克以上，是核
    被告所為，係犯毒品危害防制條例第11條第5 項之持有第三
    級毒品純質淨重20公克以上罪。公訴人起訴書就被告成立毒
    品危害防制條例第11條第5 款之罪之始點，雖漏未說明，然
    業經蒞庭檢察官於99年3 月23日本院審理期日予以補正，本
    院自應予以審究。
  (三)被告先後4 次販賣第二級毒品及1 次持有第三級毒品純質淨
    重20公克以上之行為，犯意各別，行為互異，應予分論併罰
    。
  (四)按羈押訊問、延長羈押訊問乃係指案件在未經起訴前，依據
    檢察官之聲請，由法院所為羈押或延長羈押與否之訊問，斯
    時案件尚未繫屬法院，仍在偵查階段，自屬於偵查之延伸。
    況毒品危害防制條例第17條第2 項乃係規定「犯第4 條至第
    8 條之罪，於偵查及審判中均自白者，減輕其刑」，而非規
    定被告須在檢察官及法官訊問時均自白，則被告於本院為延
    長羈押訊問時，自白本案販賣第二級毒品安非他命犯行，自
    屬於偵查中之自白無訛。且被告經檢察官起訴後，於本院準
    備程序及審理中亦均自白有事實欄一(一)至(四)所示之販賣甲基
    安非他命之犯罪事實，有被告歷次接受訊問之筆錄可證，揆
    之上揭說明，被告所犯販賣第二級毒品各罪均應依毒品危害
    防制條例第17條第2 項規定減輕其刑。
  (五)按刑法第59條之酌量減輕，必於犯罪另有特殊之原因與環境
    等，在客觀上足以引起一般同情，認為即予宣告法定低度刑
    期尤嫌過重者，始有其適用；至於情節輕微，僅可為法定刑
    內從輕科刑之標準，不得據為酌量減輕之理由（最高法院28
    年上字第1064號、45年臺上字第1165號、51年臺上字第899
    號判例參照）。本案被告之販賣毒品行為，自法而言，業經
    國家懸為厲禁，由情理言，則可令人捨身敗家，毀人一生，
    而本案各次販賣數量雖屬非鉅，被告亦未因此而獲有大額利
    得，然被告自身亦有施用毒品犯行，業據其供明在卷，顯具
    一定之購毒費用需求，且其販賣對象非屬單一，亦無證據足
    認被告有何生活或經濟上之特殊困境，令其甘冒重典，販賣
    甲基安非他命牟利，是從客觀及主觀層面觀之，均難認本件
    被告4 次販賣第二級毒品犯罪，有何特殊之原因與環境等等
    ，在客觀上足以引起一般同情，認為即予宣告法定低度刑期
    尤嫌過重之法重情輕情事，是本案被告並無刑法第59條酌減
    其刑規定之適用，附此敘明。
  (六)爰審酌被告明知甲基安非他命、愷他命係戕害人身心之毒品
    ，為貪圖不法利益，竟販賣甲基安非他命予他人施用並自行
    持有第三級毒品愷他命，危害社會治安及國民健康，且販賣
    毒品為政府戮力查緝之罪，甲基安非他命皆足以使施用者導
    致精神、性格異常，造成生命危險之生理成癮性及心理依賴
    性，惟念被告各次販賣甲基安非他命之所得非多，暨於偵訊
    及本院審理時坦承犯行之犯後態度、被告之智識程度、犯罪
    動機、目的、持有之毒品數量等一切情狀，分別量處如附表
    所示之刑，並定其應執行之刑。
四、沒收之諭知部分：
  (一)按以營利為目的販入毒品，經多次販賣後，持有剩餘毒品被
    查獲，其各次販賣毒品行為，固應併合處罰。惟該持有剩餘
    毒品之低度行為，應僅為最後一次販賣毒品之高度行為所吸
    收，不另論罪。故就該查獲之剩餘毒品，祇能於最後一次之
    販賣毒品罪宣告沒收銷燬之，不得於各次販賣毒品罪均宣告
    沒收銷燬（最高法院97年度臺上字第3618號判決意旨參照）
    。查扣案之白色晶體共6 包，經送驗結果，均含有第二級毒
    品甲基安非他命成分，已如前述，屬違禁物，且應係被告販
    賣第二級毒品海洛因所剩餘之物，爰依毒品危害防制條例第
    18條第1 項前段規定，於附表編號4.所示販賣第二級毒品罪
    項下宣告沒收銷燬之。至鑑驗耗損部分，既已滅失不存在，
    自無庸併予宣告沒收銷燬。而扣案之甲基安非他命既係被告
    所有之物，已據被告供明在卷，足認該等外包裝塑膠袋亦屬
    被告所有，且係用於包裹毒品，防其裸露、潮濕，為供販賣
    毒品未遂罪所用之物，應依毒品危害防制條例第19條第1 項
    前段規定，附隨上開毒品，於附表編號4.所示販賣第二級毒
    品罪項下併予宣告沒收。
  (二)按犯毒品危害防制條例第4 條至第9 條、第12條、第13條或
    第14條第1 項、第2 項之罪者，其供犯罪所用或因犯罪所得
    之財物，均沒收之，如全部或一部不能沒收時，追徵其價額
    或以其財產抵償之，同條例第19條第1 項定有明文。又按毒
    品危害防制條例第19條第1 項所稱「因犯罪所得之財物」，
    係以實際所得者為限，苟無所得或尚未取得者，即無從為沒
    收、追徵或以財產抵償（最高法院96年度臺上字第2331號裁
    判意旨參照）。查，被告犯如事實欄一(一)至(四)所示販賣第二
    級毒品所得共計15,000元，業經證人陳國寬、邱國誌交付予
    被告收取，此據被告及證人陳國寬、邱國誌陳述明確，即屬
    被告因販賣第二級毒品犯罪所得之財物，雖未扣案，均應依
    毒品危害防制條例第19條第1 項規定，分別宣告沒收，如全
    部或一部不能沒收時，分別以被告之財產抵償之。
  (三)扣案之內置0000000000號SIM 卡之SAMSUNG Anycall 廠牌行
    動電話1 支，為被告所有，且係用以供本案被告與陳國寬、
    邱國誌聯絡交易甲基安非他命毒品犯罪所用之物，業據被告
    陳明在卷，並經證人陳國寬、邱國誌證述綦詳，復有通訊監
    察譯文附卷可參，自應依毒品危害防制條例第19條第1 項前
    段諭知沒收；且此項沒收之標的既已扣案，當得直接沒收，
    並無全部或一部不能沒收之情形，自不生「追徵其價額」之
    問題。至前開0000000000號SIM 卡1 張，並非被告所有，此
    有遠傳電信服份有限公司持用人資料在卷可考（見本院卷三
    第86-87 頁），依法自不得宣告沒收。
  (四)按毒品危害防制條例第2 條第2 項規定，毒品依其成癮性、
    濫用性及對社會危害性分為四級，並就製造、運輸、販賣、
    意圖販賣而持有、以非法方法使人施用、引誘他人施用及轉
    讓等不同品項毒品之行為，分別定其處罰。至施用或持有第
    三、四級毒品，因其可罰性較低，故予除罪化，僅就施用及
    持有第一、二級毒品科以刑罰。惟鑑於第三、四級毒品均係
    管製藥品，特於同條例第11條之1 明定無正當理由，不得擅
    自持有；第18條第1 項後段復規定查獲之第三、四級毒品，
    無正當理由而擅自持有者，沒入銷燬之。從而，依同條例第
    18條第1 項後段應沒入銷燬之毒品，專指查獲之施用、持有
    第三、四級毒品而言；倘係查獲之製造、運輸、販賣、意圖
    販賣而持有、以非法方法使人施用、引誘他人施用或轉讓之
    第三、四級毒品，既屬同條例相關法條明文規定處罰之犯罪
    行為，即非該條項應沒入銷燬之範圍。又同條例第19條第1
    項所定「供犯罪所用或因犯罪所得之物」，係指犯第4 條至
    第9 條、第12條、第13條或第14條第1 項、第2 項之罪所用
    或所得之物，不包括毒品本身在內，自不得為第三、四級毒
    品之沒收依據（以犯第4 條第3 項販賣第三級毒品罪為例，
    其供犯罪所用之物，當指「供販賣第三級毒品所用之物」而
    言；第三級毒品本身為販賣之標的，為遂行販賣該毒品使用
    之物，始屬「供犯罪《犯第4 條第3 項之販賣第三級毒品罪
    》所用之物」，其理至明）。同條例對於查獲之製造、運輸
    、販賣、意圖販賣而持有、以非法方法使人施用、引誘他人
    施用及轉讓第三、四級毒品之沒收，並無特別規定，如其行
    為已構成犯罪，則該毒品即屬不受法律保護之違禁物，應回
    歸刑法之適用，依刑法第38條第1 項第1 款之規定沒收之（
    最高法院95年度臺上字第911 號判決意旨參照）。查扣案之
    第三級毒品愷他命1 包（驗前淨重55.86 公克、驗後淨重55
    .58 公克、純度84% 、驗前純質淨重46. 92公克），係屬被
    告所有，業據被告供承在卷，且經鑑定純質淨重逾20公克以
    上，自屬違禁物無訛，應依刑法第38條第1 項第1 款之規定
    宣告沒收，至因鑑定所需而取樣耗用之部分，既已滅失，自
    毋庸為沒收之諭知。又包裹上開愷他命之外包裝塑膠袋1 個
    ，係用於防止愷他命裸露、潮濕，便於攜帶、持有，屬被告
    所有供其持有第三級毒品所用之物，業據被告供承在卷，爰
    依刑法第38條第1 項第2 款規定併予宣告沒收。
  (五)扣案之現金共計246,200 元、海洛因共計9 包、行動電話3
    支（分別搭配0000000000、0000000000、0000000000號SIM
    卡各1 張）、電子磅秤共計2 台、空夾鏈袋35個、吸管共計
    4 支、白色糖粉1 包、空鏈袋10包等物，並無積極證據足資
    證明係被告持供犯本件販賣第二級毒品甲基安非他命犯行所
    用之物，或供本件犯罪預備之物，核與毒品危害防制條例第
    19條第1 項及刑法第38條第1 項第2 款之規定不符，爰不予
    宣告沒收，附此敘明。
據上論斷，應依刑事訴訟法第299 條第1 項前段，毒品危害防制
條例第4 條第2 項、第11條第5 項、第17條第2 項、第18條第1
項前段、第19條第1 項，刑法第11條、第51條第5 款、第9 款、
第38條第1 項第1 款、第2 款，判決如主文。
本案經檢察官陳孟皇到庭執行職務。
中    華    民    國   100    年     3    月     16   日
                  刑事第八庭    法  官     王伯文
                                法  官     陳俊宏
                                法  官     何秀燕
以上正本證明與原本無異。
如不服本判決應於收受送達後10日內向本院提出上訴書狀，並應
敘述具體理由；如未敘述上訴理由者，應於上訴期間屆滿後20日
內向本院補提理由書（均須按他造當事人之人數附繕本）「切勿
逕送上級法院」。
中    華    民    國   100    年    3     月    16    日
                                書記官     蔡蓓雅
附錄本案論罪科刑法條：
毒品危害防制條例第4條第2項
製造、運輸、販賣第二級毒品者，處無期徒刑或 7 年以上有期
徒刑，得併科新臺幣 1 千萬元以下罰金。
毒品危害防制條例第11條第5 項
持有第三級毒品純質淨重二十公克以上者，處3 年以下有期徒刑
，得併科新臺幣30萬元以下罰金。
附表：
┌───┬──────┬─────────────────────────────┐
│編號  │  犯罪事實  │            所犯罪名及所科處刑度（含主刑及從刑）          │
├───┼──────┼─────────────────────────────┤
│1.    │如事實欄一(一)│販賣第二級毒品，處有期徒刑參年捌月。                      │
│      │所載        │扣案之SAMSUNG Anycall 廠牌行動電話壹支（不含內置之00000000│
│      │            │64號SIM 卡壹張）沒收；未扣案之販賣第二級毒品所得新臺幣參仟│
│      │            │元沒收，如全部或一部不能沒收時，以其財產抵償之。          │
├───┼──────┼─────────────────────────────┤
│2.    │如事實欄一(二)│販賣第二級毒品，處有期徒刑參年捌月。                      │
│      │所載        │扣案之SAMSUNG Anycall 廠牌行動電話壹支（不含內置之00000000│
│      │            │64號SIM 卡壹張）沒收；未扣案之販賣第二級毒品所得新臺幣參仟│
│      │            │元沒收，如全部或一部不能沒收時，以其財產抵償之。          │
├───┼──────┼─────────────────────────────┤
│3.    │如事實欄一(三)│販賣第二級毒品，處有期徒刑參年玖月。                      │
│      │所載        │扣案之SAMSUNG Anycall 廠牌行動電話壹支（不含內置之00000000│
│      │            │64號SIM 卡壹張）沒收；未扣案之販賣第二級毒品所得新臺幣參仟│
│      │            │伍佰元沒收，如全部或一部不能沒收時，以其財產抵償之。      │
├───┼──────┼─────────────────────────────┤
│4.    │如事實欄一(四)│販賣第二級毒品，處有期徒刑參年拾月。                      │
│      │所載        │扣案之第二級毒品甲基安非他命陸包（驗前淨重分別為參點貳肆伍│
│      │            │公克、參點伍肆壹公克、參點伍肆肆公克、參點伍伍玖公克、參點│
│      │            │伍陸壹公克、參點伍伍捌公克，驗後淨重分別為參點貳參伍公克、│
│      │            │參點伍參壹公克、參點伍參肆公克、參點伍肆玖公克、參點伍伍壹│
│      │            │公克、參點伍肆捌公克）沒收銷燬之；扣案之包裹上開第二級毒品│
│      │            │甲基安非他命之包裝塑膠袋陸個、SMSUNG Anycall廠牌行動電話壹│
│      │            │支（不含內置之0000000000號SIM 卡壹張）均沒收；未扣案之販賣│                    │
│      │            │第二級毒品所得新臺幣伍仟伍佰元沒收，如全部或一部不能沒收時│
│      │            │，以其財產抵償之。                                        │
├───┼──────┼─────────────────────────────┤
│5.    │如事實欄二  │持有第三級毒品純質淨重貳拾公克以上，處有期徒刑陸月。      │
│      │所載        │扣案之第三級毒品愷他命壹大包（驗前淨重伍拾伍點捌陸公克、驗│
│      │            │後淨重伍拾伍點伍捌公克、純度約84%、驗前純質淨重約肆拾陸點 │
│      │            │玖貳公克）、包裹上開愷他命之外包裝袋壹個，均沒收。        │
└───┴──────┴─────────────────────────────┘